【裁判字號】    91,訴,868
【裁判日期】    920115
【裁判案由】    分配表異議之訴
【裁判全文】
臺灣屏東地方法院民事判決  九十一年度訴字第八六八號
    原      告  國泰人壽保險股份有限公司
?
    法定代理人  戊○○
    訴訟代理人  丙○○
                辛有才
                丁○○
    被      告  台灣中小企業銀行股份有限公司
    法定代理人  甲○○
    訴訟代理人  乙○○
右當事人間分配表異議之訴事件，本院判決如左：
    主    文
本院民國九十一年度執字第三五○五號強制執行事件分配表中，就次序３被告所分配
金額新台幣貳佰陸拾伍萬柒仟伍佰壹拾元，應更正為零，就次序５原告所分配金額應
更正為新台幣參佰肆拾伍萬玖仟玖佰陸拾參元。
訴訟費用由被告負擔。
    事實及理由
一、原告主張：
    被告以本院八十九年度促字第五六四二號支付命令對債務人財團法人大順綜合醫
    院（以下簡稱大順醫院）及黃英雅之執行名義，聲請本院民事執行處以八十九年
    度執字第一三四五○號強制執行事件執行債務人大順醫院不動產在案，該案現已
    進入特別拍賣程序。被告以其於該案繳納執行費新台幣（下同）貳佰陸拾伍萬柒
    仟伍佰壹拾元及債權金額參億柒仟玖佰陸拾肆萬肆仟貳佰伍拾陸元，就原告對債
    務人黃英雅之本院九十一年度第三五○五號強制執行案件之執行結果聲請參與分
    配，並主張其於八十九年度執字第一三四五○號所繳納之執行費應優先於原告受
    抵押權擔保之債權受償，經本院民事執行處列入上開執行事件分配表中之次序３
    ，優先受償貳佰陸拾伍萬柒仟伍佰壹拾元，原告不足受償之金額達肆佰肆拾玖萬
    捌佰捌拾肆元。按被告對大順綜合醫院之強制執行事件所繳納之執行費，實難謂
    為黃英雅之全體債權人之共同利益所支出之費用，與強制執行法第二十九條第二
    項之規定不符，自不得優先於原告受有抵押權擔保之債權受償，而應依一般債權
    之次序分配受償。請求本院准予更正九十一年度執字第三五○五號強制執行事件
    分配表中，就次序３被告所分配金額貳佰陸拾伍萬柒仟伍佰壹拾元，應更正為零
    ，就次序５原告分配金額更正為參佰肆拾伍萬玖仟玖佰陸拾參元，爰依強制執行
    法第四十一條提起本件異議之訴。並聲明：如主文所示。
二、被告抗辯：
    系爭執行費貳佰陸拾伍萬柒仟伍佰壹拾元，確係被告於本院八十九年度執字第一
    三四五○號強制執行事件執行債務人大順醫院所繳納，惟債務人黃英雅係八十九
    年度促字第五六四二號支付命令之共同債務人，為大順醫院之連帶保證人，被告
    當時係一併假扣押大順醫院及黃英雅之財產，被告選擇先執行大順醫院之財產，
    惟大順醫院係財團法人之醫療機構，依醫療法之規定，必須行政院衛生署之核准
    ，因而無法順利執行完畢。原告則調黃英雅假扣押卷拍賣，故本院執行處通知被
    告參與分配。黃英雅與大順醫院係被告之共同債務人，被告所繳執行費，依法仍
    應優先分配，系爭分配表並無錯誤，原告之訴為無理由。並聲明：原告之訴駁回
    。
三、本院判斷：
  (一)原告主張「被告以本院八十九年度促字第五六四二號支付命令對債務人大順醫院
    及黃英雅之執行名義，聲請本院民事執行處以八十九年度執字第一三四五○號強
    制執行事件執行債務人大順醫院不動產在案，該案現已進入特別拍賣程序。被告
    以其於該案繳納執行費貳佰陸拾伍萬柒仟伍佰壹拾元，就原告對債務人黃英雅之
    之執行結果聲請參與分配，並主張其於八十九年度執字第一三四五○號所繳納之
    執行費應優先於原告受抵押權擔保之債權受償，經本院民事執行處列入上開執行
    事件分配表中之次序３，優先受償貳佰陸拾伍萬柒仟伍佰壹拾元，原告不足受償
    之金額達肆佰肆拾玖萬捌佰捌拾肆元」等情，業據提出本院九十一年度三五○五
    號強制執行案件分配表一件為證，並為被告所不爭執，堪信為真實。
  (二)按強制執行法第二十九條第二項原規定：「債權人因強制執行而支出之費用，得
    求償於債務人者，得準用民事訴訟法第九十一條之規定，向執行法院聲請確定其
    數額。前項費用及取得執行名義之費用，得求償於債務人者，得就強制執行之財
    產先受清償。」等語，八十五年十月九日修法時，將本條修正為：「債權人因強
    制執行而支出之費用，得求償於債務人者，得準用民事訴訟法第九十一條之規定
    ，向執行法院聲請確定其數額。前項費用及其他為債權人共同利益而支出之費用
    ，得求償於債務人者，得就強制執行之財產先受清償。」等語。查強制執行法修
    正後之第二十九條第一、二項所規定之「強制執行而支出之費用」或「前項費用
    」係與「其他為債權人共同利益而支出之費用」有所區分，是所謂「強制執行而
    支出之費用」或「前項費用」，依文義解釋顯係指本件強制執行而支出之費用，
    如係他案所支出之強制執行費用即與本件無關，不得以「強制執行而支出之費用
    」或「前項費用」名義，列入本件強制執行之分配表為執行費而優先受清償。有
    爭執者，係債權人於他案所支出之強制執行費用，可否認定係強制執行法第二十
    九條第二項所規定之「其他為債權人共同利益而支出之費用」，而列入本件強制
    執行之分配表優先受清償。
  (三)按強制執行法第二十九條之立法理由為：
    １‧債權人因強制執行而支出之必要費用，係為全體債權人之共同利益而支出，
        如無此項費用之支出，強制執行即不能開始或續行，性質上屬共益費用，故
        應就強制執行之財產先受清償。至於取得執行名義之費用，係債權人為自己
        之利益而支出，並非共益費用，不應列為優先受償，爰修正第二項，予以刪
        除。
    ２‧共益費用，不以本案執行程序中支出者為限，其為保存執行標的物之財產，
        在其他程序所支出之費用，亦屬共益費用。．．．爰增列「及其他為債權人
        共同利益而支出之費用」之規定，以求周延。
    則揆之立法理由，足認債權人因強制執行而支出之必要費用，而得就執行結果優
    先於所有債權受償者，應限於為全體債權人之共同利益所支出。是債權人為保存
    本件執行標的物之財產而於其他程序所支出之強制執行費用，且為本件強制執行
    程序之開始或續行所必要者，始應解為為全體債權人之共同利益所支出之執行費
    用，得依第二十九條第二項先受清償，如此始符合本條修正之意旨。
  (四)查本院八十九年度執字第一三四五○號強制執行事件，係被告對其債務人大順醫
    院所有之不動產進行拍賣求償；本院九十一年度執字第三五○五號強制執行事件
    ，則係原告對債務人黃英雅所有之不動產進行拍賣求償，大順醫院於本院九十一
    年度執字第三五○五號原告對債務人黃英雅之強制執行事件而言，為毫不相干之
    第三人，若無被告於八十九年度執字第一三四五○號強制執行事件對大順醫院所
    繳納之執行費，原告於九十一年度執字三五○五號之強制執行程序仍可順利進行
    ，毫無窒礙，該筆執行費非為保存本件執行標的物之財產所支出，核非被告為黃
    英雅之全體債權人之共同利益所支出之費用甚明，自不得優先列入執行費受償，
    而應依一般債權之次序分配受償。且查債權人動輒以待結之他案執行費用參與分
    配並優先受償，足以妨礙本案債權人之債權實現，甚而使本案債權人之前順位抵
    押權淪為之普通債權，而他案之債權人反可足額優先受償，嚴重影響抵押權人之
    利益。被告抗辯「債務人黃英雅，為大順醫院之連帶保證人，黃英雅與大順醫院
    係被告之共同債務人，被告所繳執行費，依法仍應優先分配」云云，尚無可採。
  (五)按債權人或債務人對於分配表所載各債權人之債權或分配金額有不同意者，應於
    分配期日一日前，向執行法院提出書狀，聲明異議。前項書狀，應記載異議人所
    認原分配表之不當及應如何變更之聲明。又按異議未終結者，為異議之債權人或
    債務人，得向執行法院對為反對陳述之債權人或債務人提起分配表異議之訴，強
    制執行法第三十九條、第四十一條第一項定有明文。查本件分配期日為九十一年
    十月十七日，原告於同年月十五日向本院民事執行處提出書狀，對於分配表所載
    被告之債權及分配金額聲明異議，惟本院民事執行處未於分配期日更正分配表，
    因而異議未終結，本院民事執行處乃通知兩造於九十一年十一月七日調查，並於
    當日命原告於十日內提起分配表異議之訴等情，業經本院調取本院民事執行處九
    十一年度執字第三五○五號強制執行事件全卷核閱無訛，並為被告所不爭執，原
    告依限於同月十五日提起本件訴訟，並請求對本院九十一年度執字第三五○五號
    強制執行事件分配表中，就次序３被告所分配金額貳佰陸拾伍萬柒仟伍佰壹拾元
    ，應更正為零，就次序５原告所分配金額應更正為參佰肆拾伍萬玖仟玖佰陸拾參
    元，核與強制執行法第三十九條、第四十一條第一項之規定相符，應予准許。
  (六)兩造其餘主張及所提證據與本院上開論斷無涉或無違，不予贅述。
四、結論：原告之訴為有理由，依民事訴訟法第七十八條，判決如主文。
中      華      民      國    九十二    年      一      月      十五    日
                                    臺灣屏東地方法院民事第二庭
~B法      官  阮世賢
右為正本係照原本作成。
如不服本判決，應於收受送達後二十日內向本院提出上訴書狀，其未表明上訴理由者
，應於提出上訴後二十日內向本院補提理由書狀（均須按他造當事人之人數附繕本）
~B法院書記官  陳清陽
中      華      民      國    九十二    年      一      月      十五    日


司法院資訊處製作；財團法人民間司法改革基金會備份。
